臺灣桃園地方法院刑事判決
110年度訴字第1030號
公  訴  人  臺灣桃園地方檢察署檢察官 
被      告  蕭振有



            蕭振良



上列被告因家庭暴力罪之傷害案件，經檢察官提起公訴（109年
度偵字第30260號），本院判決如下：
    主  文
甲○○犯傷害罪，處拘役肆拾日，如易科罰金，以新臺幣壹仟元折
算壹日。扣案之拐杖壹支沒收。
乙○○犯傷害罪，處有期徒刑貳月，如易科罰金，以新臺幣壹仟元
折算壹日。扣案之西瓜刀壹支沒收。
    事  實
甲○○、乙○○為兄弟，2人間具有家庭暴力防治法第3條第4款所定之
家庭成員關係。甲○○於民國109年8月19日（起訴書誤載為108年8
月19日，業經檢察官當庭更正）下午5時39分許時，在乙○○位於
桃園市○○區○○路0段00巷00弄0○0號之住處，因細故與乙○○發生口
角爭執，竟分別基於傷害之犯意，甲○○持隨身之拐杖毆打乙○○頭
部，乙○○旋即拿取西瓜刀砍向甲○○之左手臂，嗣甲○○將乙○○撲倒
後壓制在地，且以徒手掐住乙○○之脖子，致乙○○受有左側頭皮及
頸部挫瘀傷、腹壁、右手背挫傷等傷害，甲○○則受有左上臂擦傷
之傷害，嗣乙○○之妻李淑美見狀後，出面制止甲○○並報警處理。
    理  由
一、認定犯罪事實所憑之證據及理由
　㈠被告甲○○部分
　　上開犯罪事實，業據被告甲○○於本院審理時坦承不諱（見本
    院110年度訴字第1030號【下稱本院卷】第89頁），且經證
    人即告訴人乙○○於警詢及偵訊時之證述屬實（見臺灣桃園地
    方檢察署109年度偵字第30260號卷【下稱偵卷】第19至25、
    100頁），復有告訴人乙○○之傷勢照片（見偵卷第58頁）、
    國軍桃園總醫院受理家庭暴力事件驗傷診斷證明書（見偵卷
    第33、35頁）及國軍桃園總醫院110年11月25日醫桃企管字
    第1100112597號函暨所附告訴人乙○○之病歷資料（見本院卷
    第39至48頁）在卷可稽，並有扣案之拐杖1支可證，足認被
    告甲○○之任意性自白與事實相符，可以採信。是被告甲○○之
    傷害犯行堪以認定，應依法論科。
　㈡被告乙○○部分
    訊據被告乙○○固坦承其於上開時間、地點遭告訴人甲○○毆打
    後，隨即持西瓜刀與告訴人甲○○對峙之事實，惟矢口否認有
    何傷害之犯行，辯稱：我拿西瓜刀出來後，還沒砍向告訴人
    甲○○，就被告訴人甲○○敲掉，告訴人甲○○所述不屬實云云。
    經查：
    ⒈被告乙○○為告訴人甲○○之胞弟，被告乙○○於上開時間、地
      點遭告訴人甲○○持拐杖毆打頭部後，旋即拿取西瓜刀與告
      訴人甲○○對峙等情，業據被告乙○○於警詢、偵訊、本院準
      備程序及審理時坦認在卷（見偵卷第24、99、100頁；本
      院卷第59、90頁），核與告訴人甲○○於警詢、偵訊及本院
      審理時之證述相符（見偵卷7至10、89至91頁；本院卷第7
      9至83頁），並有個人戶籍資料查詢結果在卷可按（見偵
      卷第13、29頁），復有扣案之西瓜刀1支可證，是此部分
      事實，首堪認定。
    ⒉被告乙○○於上開時間、地點，持西瓜刀砍向告訴人甲○○手
      臂，致受有左上臂擦傷之傷害等節，業據證人即告訴人甲
      ○○於警詢時、偵訊時及本院審理時證稱：當日我在被告乙
      ○○家中談論父親遺產的事，被告乙○○態度傲慢，我一時沒
      有控管好情緒，拿拐杖敲打被告乙○○。被告乙○○轉身進入
      房間拿一把西瓜刀，朝我正面砍，我用手擋住，砍完後，
      我就往被告乙○○身上正面撲倒，壓制被告乙○○的胸口和手
      ，事後我檢查身體，才注意到我的傷口，傷勢是手臂的條
      狀痕跡，有流血，然後到醫院包紮傷口，拍攝受傷照片等
      語甚詳（見偵卷7至10、89至91頁；本院卷第79至83頁）
      。參以告訴人甲○○於案發後數小時，即109年8月19日晚間
      8時28分許前往國軍桃園總醫院就診，經診斷受有左側上
      臂擦傷之傷害，有國軍桃園總醫院受理家庭暴力事件驗傷
      診斷證明書在卷可佐（見偵卷第17、18頁），復經本院向
      國軍桃園總醫院調取告訴人甲○○病歷資料核閱無訛（見本
      院卷第39、49至54頁），而觀諸告訴人甲○○所提出之傷勢
      照片（見偵卷第97頁），告訴人甲○○之左上臂確有一道長
      條狀之傷口，且傷口呈現平整之削切痕跡，是告訴人甲○○
      所受前開傷勢情形，核與其所述遭被告乙○○持西瓜刀砍傷
      之情節相互吻合。再酌以被告乙○○自承當時手持西瓜刀與
      告訴人甲○○對峙，業如前述，告訴人甲○○立於此情狀下，
      以手臂阻擋被告乙○○持刀攻擊，致手臂受傷，亦符合常情
      ，且證人即被告乙○○之妻李淑美亦於偵訊時證稱：當場看
      到告訴人甲○○手臂上有一條擦傷，好像是被劃到的傷口等
      語（見偵卷第106頁），益徵告訴人甲○○所陳遭被告乙○○
      持刀傷害之證詞屬實可信。綜上各情，足認告訴人甲○○之
      證述內容，信而有徵，可堪信實。
    ⒊被告乙○○雖辯稱其持西瓜刀砍向告訴人甲○○前，已遭告訴
      人甲○○敲落在地云云。惟查，被告乙○○持西瓜刀攻擊告訴
      人甲○○成傷等情，業據告訴人甲○○指證明確，並有前開診
      斷證明書、病歷資料及傷勢照片在卷可憑，已如前述。又
      依告訴人甲○○於本院審理時證稱：被告乙○○砍完後，我往
      被告乙○○身上撲倒，一隻手壓制胸口，一隻手壓住手，刀
      還在被告乙○○手上等語（見本院卷第80頁），佐以被告乙
      ○○當日確實受有右手背挫傷之傷勢，有國軍桃園總醫院受
      理家庭暴力事件驗傷診斷證明書附卷可參（見偵卷第33、
      35頁），可徵告訴人甲○○所證被告乙○○之手部遭其壓制一
      節非虛，堪認告訴人甲○○遭被告乙○○持西瓜刀砍傷後，為
      阻擋被告乙○○繼續持刀攻擊，出手壓制被告乙○○之右手。
      況且，若被告乙○○所述告訴人甲○○以拐杖敲落西瓜刀一節
      屬實，則告訴人甲○○既已不再面臨遭被告乙○○持刀砍傷之
      風險，依當時告訴人甲○○尚且手持拐杖之情勢，相較於未
      持武器之被告乙○○，更居於優勢之攻擊情狀，實無再行壓
      制被告乙○○在地，以避免遭受攻擊之必要。是被告乙○○此
      部分辯解，尚難憑採。
    ⒋綜上所述，被告乙○○所辯係屬犯後卸責之詞，不足採信，
      本案事證明確，被告乙○○之傷害犯行堪以認定，應依法論
      科。
二、論罪科刑
　　㈠按家庭暴力，係指家庭成員間實施身體、精神或經濟上之
      騷擾、控制、脅迫或其他不法侵害之行為；而家庭暴力罪
      ，則指家庭成員間故意實施家庭暴力行為而成立其他法律
      所規定之犯罪，家庭暴力防治法第2條第1款、第2款分別
      定有明文。查被告2人於案發時為兄弟，業如前述，其等
      屬家庭暴力防治法第3條第4款規定之家庭成員，則被告2
      人所為傷害犯行，係家庭成員間故意實施身體上不法侵害
      行為，自屬家庭暴力防治法第2條第2款之家庭暴力罪，惟
      因家庭暴力防治法之上開條文並無罰則規定，被告2人此
      部分犯行應依刑法之相關規定予以論罪科刑。是核被告甲
      ○○、乙○○所為，均係犯刑法第277條第1項之傷害罪。
　　㈡被告甲○○對告訴人乙○○先後所為以拐杖毆打頭部、徒手掐
      住脖子之行為，係於同一地點、密接時間所實行，而侵害
      同一法益，各行為之獨立性極為薄弱，依一般社會健全觀
      念，在時間差距上難以強行分開，應視為數個舉動之接續
      實行，為接續犯，應僅論以一罪。
　　㈢爰以行為人之責任為基礎，審酌被告2人僅因細故發生口角
      爭執，竟不思以理性方式溝通，分別持拐杖、西瓜刀相互
      攻擊成傷，所為實值非難；兼衡被告甲○○犯後於本院審理
      時坦承犯行，被告乙○○則犯後始終否認犯行，彼此均未達
      成和解或賠償對方所受損害之犯後態度；衡酌被告2人均
      無傷害等暴力犯罪前科紀錄之素行、所受傷勢輕重、告訴
      人甲○○表示希望從重量刑之意見，暨其等於警詢時自陳之
      智識程度及生活狀況等一切情狀，分別量處如主文所示之
      刑，並均諭知易科罰金之折算標準，以資儆懲。
　　㈣被告甲○○雖請求為緩刑之諭知云云。惟按緩刑之宣告，除
      應具備刑法第74條第1項所定條件外，並須有可認為以暫
      不執行刑罰為適當之情形，始得為之。查被告甲○○未曾因
      故意犯罪受有期徒刑以上刑之宣告，有臺灣高等法院被告
      前案紀錄表在卷可參，本院審酌被告甲○○固陳稱其有和解
      意願，然迄今未提出具體賠償金額之和解方案，尚未與告
      訴人乙○○達成和解以賠償所受損害，亦未取得告訴人乙○○
      諒解，難認被告甲○○具真摯彌補告訴人乙○○之意，因認被
      告甲○○並無以暫不執行刑罰為適當之情形，爰不予宣告緩
      刑。
三、沒收：
　　按供犯罪所用、犯罪預備之物或犯罪所生之物，屬於犯罪行
    為人者，得沒收之，刑法第38條第2項前段定有明文。扣案
    之拐杖1支為被告甲○○所有，扣案之西瓜刀1支則係被告乙○○
    所有，業據被告2人供承明確，且為其等供本案傷害犯行所
    用之物，爰依刑法第38條第2項前段規定宣告沒收。
據上論斷，應依刑事訴訟法第299條第1項前段，判決如主文。
本案經檢察官丙○○提起公訴，檢察官劉倍到庭執行職務。
中　　華　　民　　國　　111 　年　　4 　　月　　20　　日
                  刑事第十八庭  審判長法官  陳囿辰

                                      法官  姚懿珊

                                      法官  羅文鴻
以上正本證明與原本無異。
如不服本判決應於收受判決後20日內向本院提出上訴書狀，並應
敘述具體理由。其未敘述上訴理由者，應於上訴期間屆滿後20日
內向本院補提理由書(均須按他造當事人之人數附繕本)「切勿逕
送上級法院」。 
      　　　　　　　　　　　　　　　書記官　林佳穎　　　
中　　華　　民　　國　　111 　年　　4 　　月　　20　　日
附錄本案論罪科刑法條：
中華民國刑法第277條
傷害人之身體或健康者，處5年以下有期徒刑、拘役或50萬元以
下罰金。
犯前項之罪，因而致人於死者，處無期徒刑或7年以上有期徒刑
；致重傷者，處3年以上10年以下有期徒刑。